臺灣臺北地方法院刑事判決　　　　　　　99年度智易字第55號
公　訴　人　臺灣臺北地方法院檢察署檢察官
被　　　告　沈大為
選任辯護人　李俊德律師
上列被告因違反著作權法案件，經檢察官提起公訴（99年度偵字
第10758 號），本院判決如下：
    主      文
沈大為無罪。
    理      由
一、公訴意旨略以：被告沈大為為PChomo網站之網路商店街DA量
    販店之賣家，明知「Travel Buddy」品牌（下稱：「行動拍
    檔」）如附件所示之商標圖樣，業經權利人「飄逸實業有限
    公司」向經濟部智慧財產局申請註冊核准，取得商標專用權
    ，近年來在旅行用水壺市場銷售甚廣，品質著有商譽，為業
    界及消費大眾所共知。竟意圖販賣營利，於該商標專用期間
    內，未經商標專用權人同意或授權，自大陸地區購得仿冒「
    行動拍檔」品牌旅行用水壺後，於民國98年8 月間，在
    PChome商店街拍賣網站，意圖販賣而於網路刊登、陳列仿冒
    之「Trip Buddy」（下稱「旅行拍檔」）品牌旅行用水壺照
    片，並於98年8 月28日，以新臺幣299 元之價格，販賣該仿
    冒之旅行用水壺予巫文章，並扣得該「旅行拍檔」旅行用水
    壺1 只，因認被告涉嫌違反著作權法第82條之販賣仿冒商標
    商品罪嫌。
二、按犯罪事實應依證據認定之，無證據不得認定其犯罪事實；
    不能證明被告犯罪者，應諭知無罪之判決，刑事訴訟法第15
    4 條第2 項、第301 條第1 項分別定有明文。又認定犯罪事
    實須依証據，為刑事訴訟法所明定，故被告否認犯罪事實所
    持有之辯解縱屬不能成立，仍非有積極證據足以證明被告有
    犯罪之行為，否則不能遽為被告有罪之認定，最高法院30年
    上字第1831號著有判例，足資參照。又認定犯罪之事實，須
    依證據，是否可信，更須斟酌各方面之情形，尤不能以推測
    理想之詞，以為科刑判決之基礎；事實之認定應憑證據，如
    未能發現相當證據，或證據不足以證明，自不能以推測或擬
    制之方法，以為裁判基礎，最高法院20年上字第958 號、40
    年台上字第86號分別著有判例，可資參考。
三、第按商標法第82條，係以行為人「明知」為侵害他人商標專
    用權商品而仍販賣為構成要件，準此，行為人除須在客觀上
    有販賣仿冒商品之行為外，就其所販賣者係屬仿冒商品乙節
    ，在主觀上更須有所「明知」，否則仍不得以該罪相繩。又
    本條所謂「明知」（直接故意），乃指行為人對於構成犯罪
    之事實（在本案，即為販賣仿冒他人商標商品之事實），明
    知並有意使其發生者而言（刑法第13條第1 項參照），設若
    行為人對構成犯罪之事實，在主觀之心態上，僅係有所預見
    ，而消極的放任或容任犯罪事實之發生者（刑法第13條第2
    項參照；間接故意），則其仍非本罪所欲規範處罰之對象。
    以本案而言，被告自大陸地區購得與告訴人具有商標專用權
    之「行動拍檔」品牌旅行用水壺外觀形似之「旅行拍檔」旅
    行用水壺，對外販賣，從而經告訴人提起告訴後，經檢察官
    認為被告涉嫌犯著作權法第82條之罪予以提起公訴，然查，
    有關被告所販賣之商品，係自大陸深圳市福田區工展中心特
    隆誠廠經營部進口一節，業據其提出99年8 月30日「深圳市
    福田區工展中心特隆誠廠經營部」傳真函文一紙及進口快遞
    貨物簡易申報單可稽；而「深圳市福田區工展中心特隆誠廠
    經營部」係經中華人民共和國國家工商行政管理總局核可營
    業之合法商號，亦有卷附之「個體工商戶營業執照」乙張在
    卷可查。又依被告查詢中國大陸商標主管機關有關商標權之
    登記資料，本案被告所販賣之「旅行拍檔」旅行用水壺，在
    中國大陸確有登記商標專用權在案，且依網頁搜尋結果，堪
    證該「旅行拍檔」商標之商品，係經申請人「廣東海利集團
    有限公司」於95年12月11日申請登記，於98年10月14日公告
    ，其專用權期限係自98年10月14日始，迄108 年10月13日止
    ；至於本案告訴人「飄逸實業有限公司」所使用之商標，則
    依網頁搜尋結果，則係於91年10月24日申請，93年11月7 日
    註冊公告，二者相互比較，雖然告訴人在中國大陸所申請之
    商標專用權公告較早，然尚難否認被告本案所進口購入之「
    旅行拍檔」水壺，至少於中國大陸亦屬於具有商標專用權之
    合法商品，應受有該地區商標權之保護，殆無疑義。而本案
    被告係自營商，所進口經銷之商品種類、品項均甚為複雜，
    即依其檢送上開「深圳市福田區工展中心特隆誠廠經營部」
    出具之商品目錄即不下千餘種，且每一種類均有一件至數十
    件商品之採購，而本案所查獲之「旅行拍檔」旅行用水壺經
    查獲者僅有一件，且該件商品之商標權雖未依我國法律辦理
    商標權之登記，然既於進口地區之中國大陸登記有商標權，
    究非單純之仿冒商品可比，是難謂被告之進口該項商品從事
    販賣，有何「明知」侵害告訴人商標商品仍故為販賣之直接
    故意可言。而本案告訴人於知悉上開各情後，亦同意本案容
    或有誤會情事，而與被告在本案審判期間達成和解，並當庭
    撤回對被告之附帶民事訴訟，併聲請法院對被告為無罪判決
    （被告亦同意撤回其對告訴人所提出誣告之自訴），亦有審
    理筆錄與撤回民事訴訟狀一紙附卷可稽，是證本案之告訴人
    對被告已無意追究，而檢察官所提出之證據亦無從使本院就
    被告涉犯商標法第82條之明知未得商標權人同意，於同一商
    品，使用相同註冊商標之商品而販賣罪嫌為有罪之確信，此
    外，復查無其他積極證據足資證明被告確有公訴人所指之違
    反商標法第82條犯行，從而被告之犯罪核屬不能證明，自應
    為被告無罪之諭知，以免冤抑。
四、據上論斷，應依刑事訴訟法第301 條第1 項，判決如主文。
本案經檢察官柯木聯到庭執行職務。
中    華    民    國   100    年    5     月    27    日
                  刑事第十二庭  法  官  楊台清
以上正本證明與原本無異。
如不服本判決應於收受送達後10日內向本院提出上訴書狀，並應
敘述具體理由；其未敘述上訴理由者，應於上訴期間屆滿後20日
內向本院補提理由書（均須按他造當事人之人數附繕本）「切勿
逕送上級法院」。告訴人或被害人如對於本判決不服者，應具備
理由請求檢察官上訴，其上訴期間之計算係以檢察官收受判決正
本之日期為準。
                                書記官  劉子豪
中    華    民    國   100    年    5     月    27    日